臺灣高等法院臺中分院刑事判決　　　　100年度上易字第289號
上　訴　人
即　被　告　曾文禮
選任辯護人　許漢鄰律師
上列上訴人因重利案件，不服臺灣彰化地方法院99年度易字第12
90號中華民國99年12月31日第一審判決（起訴案號：臺灣彰化地
方法院檢察署99年度偵字第14520號），提起上訴，本院判決如
下：
    主  文
上訴駁回。
    理    由
一、按依刑事訴訟法第350條、第361條、第362條、第367條規定
    ，不服地方法院之第一審判決而上訴者，須提出上訴書狀，
    並應敘述具體理由，為上訴必備之程式；其所提出之書狀未
    敘述上訴理由，或僅曾以言詞陳述上訴理由者，均應於上訴
    期間屆滿後20日內補提理由書於第一審法院。第一審法院經
    形式審查，認逾期未補提上訴理由者，應定期間先命補正；
    逾期未補正者，為上訴不合法律上之程式，應以裁定駁回。
    倘已提出上訴理由，但所提非屬具體理由者，則由第二審法
    院以上訴不合法律上之程式，判決駁回。而所謂具體理由，
    必係依據卷內既有訴訟資料或提出新事證，指摘或表明第一
    審判決有何採證認事、用法或量刑等足以影響判決本旨之不
    當或違法，而構成應予撤銷之具體事由，始克當之（例如：
    依憑證據法則具體指出所採證據何以不具證據能力，或依憑
    卷證資料，明確指出所為證據證明力之判斷如何違背經驗、
    論理法則）；倘僅泛言原判決認定事實錯誤、違背法令、量
    刑失之過重或輕縱，而未依上揭意旨指出具體事由，或形式
    上雖已指出具體事由，然該事由縱使屬實，亦不足以認為原
    判決有何不當或違法者（例如：對不具有調查必要性之證據
    ，法院未依聲請調查亦未說明理由，或援用證據不當，但除
    去該證據仍應為同一事實之認定），皆難謂係具體理由，俾
    與第二審上訴制度旨在請求第二審法院撤銷、變更第一審不
    當或違法之判決，以實現個案救濟之立法目的相契合，並節
    制濫行上訴（最高法院97年度台上字第892號刑事判決意旨
    參照）。又第367條之判決及對於原審諭知管轄錯誤、免訴
    或不受理之判決上訴時，第二審法院認其為無理由而駁回上
    訴，或認為有理由而發回該案件之判決，得不經言詞辯論為
    之，同法第372條定有明文。
二、上訴人即被告曾文禮（以下稱被告）上訴意旨略以：原判決
    犯罪事實一、(四)所謂利息新臺幣（下同）8萬元，係加計原
    判決犯罪事實一、(一)至(三)之3次借款利息（6萬元），其年利
    率並非如原判決所述為1920％，且借款利息係借貸雙方共同
    約定，並未逾越一般經濟活動之分際，借款人明知利息較高
    ，仍因需要而願意借款，此為現代商業社會之契約行為，為
    法所不禁，告訴人並非處於急迫之情形，被告是否需負重利
    罪責，仍有商榷餘地；本件被告4次借款予告訴人蔡沛彤之
    行為，侵害同一法益，且時間相近、被害人及借款地點同一
    ，各行為之獨立性極為薄弱，在刑法評價上，應視為數個舉
    動之接續施行，而屬包括一罪之接續犯，應論以一個重利罪
    ；被告自始均坦承犯行，且已退還14萬元利息予告訴人蔡沛
    彤，自告訴人蔡沛彤死亡後，被告無法收回4次借款之本金
    計65萬元，原判決量刑過重，不符比例原則云云。
三、經查：
(一)本件被告因不服地方法院之第一審判決，於民國100年1月14
    日、同年月31日所提出之上訴狀、上訴理由狀，依刑事訴訟
    法第361條第2項條文、立法修正理由及上開最高法院判決意
    旨，倘已提出上訴理由，但所提非屬具體理由者，由第二審
    法院以上訴不合法律上之程式，以判決駁回之。至於上訴理
    由是否具體，係屬第二審法院審查範圍，不在命補正之列（
    參見法院辦理刑事訴訟案件應行注意事項第162點），合先
    敘明。
(二)原審判決就認定被告犯罪所憑之證據，已經調查審酌，並無
    違背證據法則及論理法則。就量刑方面，亦已審酌被告重利
    犯行所生危害甚大，前犯重利罪，經檢察官給予緩起訴處分
    ，竟又犯重利罪，於執行完畢後，復再犯本案，及其犯罪之
    動機、目的、手段等一切情狀，而量處其刑，定應執行有期
    徒刑1年，並諭知易科罰金之折算標準，經核亦屬妥適，並
    無過重或過輕之情形。被告上訴意旨雖謂原判決犯罪事實一
    、(四)所謂利息8萬元，係加計前3次借款利息，其年利率並非
    1920％；告訴人非因急迫而借款；被告所為之重利行為，應
    屬接續犯，論以1個重利罪；原判決量刑過重云云，惟被告
    所辯關於犯罪事實一、(四)之借款利息8萬元係加計前3次之利
    息部分，業經原判決於判決理由第4頁二、(二)，詳為說明被
    告抗辯不可採信之理由；而被告係乘告訴人急需給付工地工
    人薪資之急迫情況下貸與金錢，亦經原審於判決理由中詳為
    說明；又按刑法刪除連續犯、常業犯之同時，對於合乎接續
    犯或包括的一罪之情形，為避免刑罰之過度評價，已於立法
    理由說明委由實務以補充解釋之方式，發展接續犯之概念，
    以限縮數罪併罰之範圍。是於刪除連續犯、常業犯規定後，
    苟行為人主觀上基於單一之犯意，以數個舉動接續進行，而
    侵害同一法益，在時間、空間上有密切關係，依一般社會健
    全觀念，難以強行分開，在刑法評價上，以視為數個舉動之
    接續實行，合為包括之一行為予以評價，較為合理，於此情
    形，即得依接續犯論以包括之一罪，否則，如係分別起意，
    則仍依數罪併合處罰，方符立法本旨（最高法院99年度第5
    次刑事庭會議決議意旨參照），被告借款與告訴人4次，其
    間均相隔2週以上，且告訴人均分別返還本息，4行為各自具
    有獨立性，並非接續犯，亦經原判決詳為說明；又刑罰之量
    定，屬法院自由裁量之職權行使，應審酌刑法第57條所列各
    款事由及一切情狀，為酌量輕重之標準，並非漫無限制；量
    刑輕重係屬事實審法院得依職權自由裁量之事項，苟已斟酌
    刑法第57條各款所列情狀而未逾越法定刑度，不得遽指為違
    法；且在同一犯罪事實與情節，如別無其他加重或減輕之原
    因，下級審量定之刑，亦無過重或失輕之不當情形，則上級
    審法院對下級審法院之職權行使，原則上應予尊重（最高法
    院72年臺上字第6696號、75年臺上字第7033號判例及85年度
    臺上字第2446號判決意旨參照），被告前有數次重利前科，
    為累犯，其於本案所犯4次重利行為，原審於依累犯加重其
    刑後，並審酌刑法第57條所列各款事由及一切情狀，各判處
    有期徒刑4月，得易科罰金，並定其應執行刑為有期徒刑1
    年，其量刑並無過重之不當情形。被告上訴意旨所指各節，
    均經原審法院詳為調查審酌，並說明被告所辯不可採之理由
    ，俱無違誤。被告形式上雖提出書狀敘述上訴理由，係置原
    判決所為明白論斷於不顧，仍持已為原判決指駁之陳詞再事
    爭執，並未依卷內資料具體指摘，其上訴即無可憑採。本院
    認被告上訴意旨，不足以動搖原審判決認定犯罪事實及量刑
    之基礎，難認係具體理由，其上訴顯然違背法律上之程式，
    應予駁回，並不經言詞辯論為之。
四、據上論斷，應依刑事訴訟法第367條前段、第372條，判決如
    主文。
中    華    民    國   100    年    3     月    9     日
            刑事第十一庭  審判長法  官  郭  同  奇
                                法  官  洪  曉  能
                                法  官  許  冰  芬
以上正本證明與原本無異。
不得上訴。
                                書記官  賴  成  育
中    華    民    國   100    年    3     月    9     日